臺灣高等法院臺中分院刑事判決　　　99年度交上易字第1567號
上　訴　人
即　被　告　謝忠賢
上列上訴人因過失傷害案件，不服臺灣臺中地方法院99年度交易
字第415號中華民國99年10月27日第一審判決（起訴案號：臺灣
臺中地方法院檢察署99年度偵字第10659號），提起上訴，本院
判決如下：
    主  文
上訴駁回。
    犯罪事實及理由
一、本案經本院審理結果，認第一審判決認事用法及量刑均無不
    當，應予維持，並引用第一審判決書記載之事實、理由及證
    據（如附件）。
二、被告謝忠賢上訴意旨略以：伊於民國98年12月5日駕駛車牌
    號碼4357-WB號自小客車，由臺中市太平區往南投縣國姓鄉
    方向行駛，於同日上午7時56分許行至該路段43公里處一直
    慢速開車，且於看到前方一列自行車隊時，小心慢速通過超
    越前幾臺自行車，並保持與自行車間之距離，係告訴人何有
    平之自行車突然向左火速轉向，硬是撞上其所駕駛自小客車
    之右前輪，並惡人先告狀稱係伊撞上他的自行車，如非告訴
    人後輪向左大幅度過來，其也不會擦撞到告訴人之自行車等
    語。
三、本院查：
（一）本件原審法院就卷內證據調查之結果為綜合判斷，且於判
      決理由敘明依被告於偵訊時之供述、證人即告訴人何有平
      於訪談紀錄表、偵查中之證稱內容，並參以道路交通事故
      現場圖、道路交通事故調查報告表（一）、（二）各1份
      、現場照片等事證，乃認肇事路段在彎道附近，本不得超
      越前車，而被告於肇事時、地卻於不宜超車之路段超車，
      其於超越前方由告訴人何有平所騎乘之自行車時，雖有注
      意到前方告訴人何有平所騎乘之自行車，然應隨時注意車
      前狀況，竟於超越上開自行車時未注意在前自行車之行車
      狀況，貿然未按鳴喇叭，促使在前方騎乘自行車之告訴人
      注意後面有車輛要超越之情況，且於超越時復未與告訴人
      之自行車保持半公尺以上之適當距離，致撞及告訴人所騎
      乘之自行車，而使告訴人受有傷害等情。原審判決復論述
      按汽車行駛時，駕駛人應注意車前狀況，隨時採取必要之
      安全措施，及行經彎道不得超車，亦應注意汽車超車時，
      應按鳴喇叭並與前車左側保持半公尺以上之間隔超過，行
      至安全距離後，再駛入原行路線（道路交通安全規則第94
      條第3項、第101條第1項第1款、第3款、第5款參照）；被
      告駕駛汽車自應盡上開注意義務，且依卷附交通事故調查
      報告（一）、（二）所示，當時天候晴、日間有自然光線
      、路面無缺陷、無障礙物、視距良好等情，並無不能注意
      之情狀，竟疏未注意上開規定，貿然超車以致肇事，被告
      自應負過失罪責，而告訴人係因本件車禍而受有傷害，亦
      有太平澄清醫院診斷證明書在卷足憑，被告之過失行為與
      告訴人之傷害間顯有相當因果關係。再原審判決又引用大
      臺中市改制前之臺灣省臺中縣區車輛行車事故鑑定委員會
      99年9月1日中縣鑑字第0995502248號函附之鑑定意見書1
      份，而說明依上開該會鑑定之結果，亦同認被告行經坡路
      、彎道附近，未減速慢行且車速較快，在劃有分向限制線
      處所超車前未按鳴喇叭，又未保持安全距離與間隔，以較
      快車速自後撞及告訴人騎駛之腳踏車為肇事原因，告訴人
      騎乘腳踏車在前則無肇事因素等情，原審判決乃依刑法第
      284條第1項前段、第62條前段、第41條第1項前段，刑法
      施行法第1條之1第1項、第2項前段等規定，並審酌被告之
      素行、過失程度、告訴人所受傷勢情形、被告肇事後未與
      告訴人達成和解，取得告訴人諒解等一切情狀，判處被告
      拘役貳拾日，如易科罰金，以新臺幣壹仟元折算壹日，核
      其認事用法尚無不當，量刑亦屬妥適。
（二）被告上訴意旨雖以係告訴人騎乘之自行車突然向左而來撞
      及其所駕駛自小客車之右前輪云云。然本院審酌上揭事證
      ，被告於偵訊時已供承車禍發生地點係爬坡路段、前有彎
      道，路面很窄，伊要超車時並未按鳴喇叭，且2車之碰撞
      部位分別為被告所駕駛自小客車之右前輪及告訴人騎乘之
      自行車後輪等語（見偵卷第11頁），又依證人即告訴人何
      有平於訪談紀錄表及偵訊時之指證、卷附道路交通事故現
      場圖（見偵卷第17頁）、現場及車損照片共計12幀所示（
      見偵卷第19、20頁）之告訴人騎駛之自行車後輪彎曲，被
      告駕駛之自小客車右前輪破損、右前側等處亦受損，告訴
      人之自行車被撞後有往右前方倒地之刮地痕及其右側路旁
      水泥護欄處亦有上開自行車之擦刮痕等跡證，確足認本案
      係被告駕駛自小客車行經肇事地段坡路、彎道附近，未減
      速慢行且車速較快，在路中劃有分向限制線（雙黃實線）
      不得跨越入來車道之處所，欲超越同方向前方告訴人騎駛
      之自行車時，又未先按鳴喇叭請前方自行車靠邊允讓，超
      車時又未保持安距離與間隔，致其駕駛之自小客車右前側
      快速自後碰撞前方告訴人騎乘之自行車後輪，造成自行車
      往右前方等處倒地刮地，且被告駕駛之自小客車因未能立
      即停車，於駛往前方一段距離後始停車（右前輪呈消氣狀
      ）；至告訴人係騎駛自行車被後方之被告來車快速自後撞
      上，無肇事之因素等情明確。被告上訴意旨未考量其於肇
      事前係駕駛自小客車在告訴人騎乘之自行車後方，本應隨
      時注意在前之告訴人騎乘自行車之前車動態、採取必要之
      安全措施，且於超車前應注意是否為適宜超車之路段，並
      先按鳴喇叭，於前車靠邊允讓後，始得保持半公尺以上之
      適當間隔超越等規定，猶執陳詞以係在前之告訴人騎駛之
      自行車來撞伊駕駛在後之自小客車云云而提出上訴，實為
      無理由，應予駁回。
四、本件被告經合法傳喚，無正當之理由不到庭，爰不待其陳述
    逕行判決，附予敘明。
據上論斷，應依刑事訴訟法第371條、第373條、第368條，判決
如主文。
本案經檢察官王清杰到庭執行職務。
中    華    民    國   100    年    1     月    24    日
            刑事第八庭  審判長法  官  羅  得  村
                              法  官  劉  榮  服
                              法  官  李  雅  俐
上列正本證明與原本無異。
不得上訴。
                              書記官  李  妍  嬅
中    華    民    國   100    年    1     月    24    日